【裁判字號】    97,上訴,440
【裁判日期】    970429
【裁判案由】    強盜
【裁判全文】
臺灣高等法院臺中分院刑事判決         97年度上訴字第440號
上  訴  人  臺灣彰化地方法院檢察署檢察官
被      告  丁○○
                      號(
指定辯護人  本院公設辯護人  戊○○
上列上訴人因強盜案件，不服臺灣彰化地方法院中華民國96年12
月25日第一審判決（96年度訴字第1986號，起訴案號：臺灣彰化
地方法院檢察署96年度偵字第8279號），提起上訴，本院判決如
下：
    主  文
上訴駁回。
    事實及理由
一、本案經本院審理結果，認第一審判決認事用法及量刑均無不
    當，應予維持，並引用第一審判決書記載之事實、證據及理
    由（如附件） 。
二、檢察官上訴意旨略以：(一)、據原審勘驗現場監視器結果，被
    告於證人乙○○站在其機車右側欲阻止其離去時，即與乙○
    ○發生拉扯，此有勘驗筆錄存卷可稽，被告辯稱不知乙○○
    在其身旁拉住其機車鑰匙云云，不可採信。詎被告為脫免逮
    捕，不但與乙○○發生拉扯，復不顧丙○○之手握住其機車
    後方、乙○○之手握住其機車鑰匙，執意將機車車頭右轉，
    以扭住乙○○右手，並加速行駛，將乙○○拖行約2公尺，
    並將丙○○拖行約3公尺（此經證人丙○○、乙○○各於警
    詢、偵查、審理中證述明確），堪認被告所為已對證人等進
    行積極性之侵害，而該當於當場對證人等施以拉扯、拖行之
    強暴行為，且其強暴行為，已使乙○○受有右手腕部扭挫傷
    之傷害，而達難以抗拒之程度，自應論以準強盜罪。原審不
    察，認此僅屬短暫輕微肢體衝突之情形，容有誤會。(二)被告
    前因屢犯施用毒品與竊盜罪，甫於96年8月21日，因中華民
    國九十六年罪犯減刑條例而提早執畢出監。詎不知感念政府
    惕勵罪犯遷善向上之德政，出監後僅約隔2週，即再次沈溺
    於毒癮（被告本次遭查獲另涉犯施用第一級與第二級毒品罪
    ），並犯下本件準強盜罪，其正值壯年，身強體健，若痛改
    前非努力生活，至少亦能靠己力賺取所需；如此一再犯案，
    原因無他，應是源於自身遊蕩、懶惰成習與欠缺一技之長，
    一再耽溺毒癮所致，而養成犯罪之習慣，故有依法令入勞動
    場所施以強制工作之必要，以養成勤勞刻苦之習性。蒞庭檢
    察官復於96年11月6日以補充理由書，請求原審對被告宣告
    強制工作，詎未見原審採納，亦未於判決說明理由，有判決
    不備理由之違法等語，指摘原判決不當。
三、(一)「刑法第329條之規定，並未有擴大適用於竊盜或搶奪之
    際，僅屬當場虛張聲勢或與被害人或第三人有短暫輕微肢體
    衝突之情形」（司法院大法官會議解釋釋字第630號解釋理
    由書參照）。經查，證人乙○○於原審即證稱：「（問：你
    手扭傷如何造成？)……，我的手非被被告機車的把手卡住
    ，因為我的手有轉（鑰匙），被告要加速將車騎走，我覺得
    手痛才放手」、「…一開始我抓住被告的整串鑰匙的其中幾
    支，非機車鑰匙，我拔下鑰匙我的手已經扭到，因為被告有
    發動機車要騎走的動作，且機車已經有動，我的手硬抓著插
    在鑰匙孔的鑰匙，我用右手去抓，我的右手腕被扭到…」、
    「我拔取鑰匙時，被告的機車有行進一點點，當時機車的速
    度不是很快……」、「（被告後來要騎乘機車離去，是否把
    你拖行？）……被告慢慢的加油，等我放手後，被告才猛力
    加油離開，我因為機車往前的動力才稍徵往前一下而已，沒
    有跌倒，這樣應該不算拖行，丙○○在被告猛力加油離開時
    有抓住被告機車的後面，丙○○抓了一下才放開，丙○○沒
    有跌倒」等語（原審卷第69-71頁），顯然被告並無意傷害
    乙○○，亦無拖行乙○○、丙○○之行為，充其量僅與短暫
    輕微肢體衝突之情形相當，其程度尚未達到使人難以抗拒之
    程度，依上開大法官會議解釋意旨，被告之行為，尚難論以
    刑法第329條之準強盜罪。(二)、按「被告如有犯罪習慣，而
    應宣付強制工作者，必須依竊盜罪或贓物罪論處罪刑，始應
    依戡亂時期竊盜犯贓物犯保安處分條例第四條第一項諭知於
    刑之執行前令入勞動場所強制工作。如依竊盜罪及贓物罪以
    外之其他罪名論處罪刑者，則應依刑法第九十條規定於刑之
    執行完畢後或赦免後令人勞動場所強制工作」，最高法院76
    年度台上字第7453號判決意旨參照。本案原審認被告係犯竊
    盜罪，與本院認定相同，原審並已審酌被告平日素行不佳，
    且正值壯年，貪慾圖利，前因竊盜案件執行完畢，不思以合
    法正當途徑賺取所得，竟徒手竊取他人財物，理應從重量刑
    ，然參酌被告犯後坦承犯行，所竊取之財物價值非鉅 (價值
    約500元之高梁酒一瓶)，對被害人所生損害等一切情狀，量
    處被告有期徒刑10月，量刑尚稱妥適，依竊盜犯贓物犯保安
    處分條例第2條第4項規定「應執行之刑未達一年以上者，不
    適用本條例。」，故原審未依公訴檢察官所請，諭知被告強
    制工作，自無不當。檢察官之上訴無理由，應予駁回。
四、據上論斷，應依刑事訴訟法第三百七十三條、第三百六十八
    條，判決如主文。
本案經檢察官甲○○到庭執行職務。
中    華    民    國    97    年    4    月    29     日
            刑事第十庭  審判長法  官  林  照  明
                              法  官  蔡  名  曜
                              法  官  郭  瑞  祥
上列正本證明與原本無異。
如不服本判決應於收受送達後十日內向本院提出上訴書狀，其未
敘述上訴之理由者並得於提起上訴後十日內向本院補提理由書（
須附繕本）。
                              書記官  李  妍  嬅
中    華    民    國    97    年    4     月    29    日


司法院資訊處製作；財團法人民間司法改革基金會備份。
